臺灣臺中地方法院刑事判決　　　　　　　　　　　　九十一年度易字第二二四六號
　　公　訴　人　臺灣臺中地方法院檢察署檢察官
　　被　　　告　丙○○
右列被告因竊盜案件，經檢察官提起公訴（九十一年度偵字第七四二六號），本院判
決如左：
    主  文
丙○○無罪。
    理  由
一、公訴意旨略以：被告丙○○基於概括之犯意，意圖為自己不法之所有，先於民國
    九十年八月間某日，在臺中縣東勢鎮○○路，竊取被害人乙○○之內有新臺幣（
    下同）二、三千元、健保卡、行車執照、駕駛執照、身分證及影本之皮包，得手
    後將錢花用殆盡，並留下身分證原本及影本，其餘物品則丟棄，復承前犯意，於
    九十一年一月下旬，見被害人甲○○所駕駛之大卡車停在臺中縣沙鹿鎮清泉崗附
    近無人看管，有機可趁，遂將該車車門破壞後，竊取被害人甲○○之駕照、健保
    卡及車內不詳數目之零錢，嗣於九十一年二月九日二十二時十分許，經警在臺中
縣東勢鎮鎮○路大甲溪八分魚池產業道路查獲被告丙○○施用毒品案時，在其所
    駕駛之車牌號碼ＮＯ—二九三０號貨車內，搜得被害人乙○○之身分證原本一張
    、影本四張、被害人甲○○之駕照及健保卡，始循線查知上情，案經臺中縣警察
    局東勢分局報告偵辦；因認被告丙○○涉犯刑法第三百二十條第一項之竊盜罪嫌
    。
二、按犯罪事實應依證據認定之，無證據不得推定其犯罪事實；不能證明被告犯罪或
    其行為不罰者，應諭知無罪之判決，刑事訴訟法第一百五十四條、第三百零一條
    第一項分別定有明文。而刑事訴訟法上所謂認定犯罪事實之證據，係指足以認定
    被告確有犯罪行為之積極證據而言，該項證據自須適合於被告犯罪事實之認定，
    始得採為斷罪資料，最高法院二十九年上字第三一０五號著有判例。又認定犯罪
    事實所憑之證據，無論係直接證據或間接證據，其為訴訟上之證明，須於通常一
    般之人均不致有所懷疑，而得確信其為真實之程度者，始得據為有罪之認定，倘
    其證明尚未達到此一程度，而有合理之懷疑存在，復無其他調查途徑可尋，法院
    即應為無罪之判決，最高法院七十六年台上字第四九八六號著有判例。
三、公訴人認被告丙○○涉有上開竊盜罪嫌，無非係以：前揭證件係失竊之事實，業
    據證人乙○○及甲○○於偵查中結證屬實，並有該等扣押物品目錄表及照片附卷
    足稽，且被告丙○○亦不否認保留乙○○身分證及影本，其餘證件丟棄之情，況
    按諸常情，辦門號一律用身分證原本，豈有用健保卡及駕照之理，且被告丙○○
    就如何取得前揭證件，除乙○○之證件，自始謊稱拾獲外，對於甲○○之證件來
    源，則有在沙鹿鎮拾獲持有、要幫甲○○查詢電話費持有、年籍不詳之「崇德」
    在臺中市交付、要辦門號持有等不同說詞，益徵該等辯詞，均係被告丙○○臨訟
    杜撰，不足採信等，資為論據。
四、訊據被告丙○○堅決否認有何前開竊盜之犯行，辯稱：伊並無行竊乙○○、甲○○之財物，查獲之乙○○身分證正本及影本，係伊於九十年九月間某日二十三時
    二十分許，在臺中縣東勢鎮○○街夜市，撿到乙○○之皮包一只，內有乙○○之
    身分證正本、影本、印章及駕照，伊撿到後一直放置在家中，而查獲之甲○○駕
    照、健保卡，係於九十一年一月二十日，在臺中市○○路往豐原方向，其友人陳
    崇德所交付，代為申辦行動電話門號使用，後來沒有辦成，因無法找到陳崇德之
    人，以致迄未歸還，伊一直將前開證件放置在家中，因為九十一年二月九日查獲
    當時，伊正在搬家，以致前開證件均放置在前開貨車內等語，以資為辯。
五、經查：被告丙○○為警查獲時，確實係處於占有使用被害人乙○○之身分證、被
    害人甲○○之駕照、健保卡之狀態，固據被告丙○○供述在卷，惟被告丙○○占
    有使用被害人乙○○、甲○○之前開證件之原因，或係出於行竊，或係出於侵占
    遺失物，或係出於收受贓物等不一而足，並無從僅以被告丙○○占有使用被害人
    乙○○、甲○○失竊之物，即予認定被告丙○○確有行竊之行為，尚須有進一步
    之具體事證始足以判定公訴人所指之竊盜犯行；而依被害人乙○○於偵查中陳述
    ：「我不認識丙○○，我只認識張泰松，九二一地震後我就搬到東勢鎮○○路住
    ，我的皮包內放有身分證正本、影本及現金約二、三千元，還有健保卡、行車執
    照及駕駛執照，都放在我的機車坐墊下，可能在九十年八月十幾號被偷，我的皮
    包不是遺失，是被偷，張泰松是我的鄰居。」等語（參照九十一年度偵字第七四
    二六號偵查卷第五一頁），及被害人甲○○於偵查中亦陳稱：「我是大卡車司機
    ，今年一月下旬，我將我的駕照及健保卡放在大卡車置物箱上，車子停在沙鹿清
    泉崗，我的車門被破壞，裡面的證件及零錢被偷走，當時我還不知道被偷，直到
    二月被警察臨檢時才知道不見了，我並不認識丙○○。」等語（參照九十一年度
    偵字第七四二六號偵查卷第五二頁），被害人乙○○、甲○○遭竊之時間，被告
    丙○○是否在場？被告丙○○以何種手段行竊？由被害人乙○○、甲○○之陳述
    內容，並無法確認，且被告丙○○亦否認行竊之情，則即無具體事證足以佐證被
    告丙○○確有行竊之實，自難憑以認定被告丙○○持有被害人乙○○、甲○○所
    有之前開證件係出於竊盜之行為；再者，被告丙○○供稱取得被害人乙○○之身
    分證及被害人甲○○之駕照、健保卡，係分別出於夜市拾獲及友人陳崇德交付之
    情，並無任何相關事證，佐證其說，固難遽以採信為真實，惟本諸刑事訴訟法上
    被告無自證無罪之義務，被告丙○○之供述內容，縱未經證實為真實，若現有事
    證不足以充足竊盜罪之構成要件要求，亦難遽以被告丙○○之供述不實在而為有
    罪判決之認定。此外，復查無其他積極證據足資證明被告丙○○有何竊盜之犯行
    ，其前揭犯罪應屬不能證明，揆諸首揭規定及判例意旨，爰為無罪判決之諭知。
    據上論斷，應依刑事訴訟法第三百零一條第一項，判決如主文。
中      華      民      國      九十一      年    十一    月   二十六   日
                                臺灣臺中地方法院刑事第六庭
                                        法  官  巫淑芳
右正本證明與原本無異。
如不服本判決，應於送達後十日內向本院提出上訴狀 （須附繕本） ，上訴於台灣高等
法院台中分院。
                                        書記官
中      華      民      國      九十一      年    十一    月   二十六   日
